【裁判字號】    98,台上,6714
【裁判日期】    981112
【裁判案由】    違反藥事法等
【裁判全文】
最高法院刑事判決            九十八年度台上字第六七一四號
上  訴  人  甲○○
                    號
            乙○○
                    巷11號
上 列一 人
選任辯護人  羅廷祥律師
上列上訴人等因違反藥事法等案件，不服台灣高等法院台南分院
中華民國九十七年九月二十五日第二審更審判決（九十五年度上
更(一)字第五三六號，起訴案號：台灣台南地方法院檢察署九十年
度偵字第九六八八、一０一一八、一０四二三號），提起上訴，
本院判決如下：
    主  文
上訴駁回。
    理  由
按刑事訴訟法第三百七十七條規定，上訴於第三審法院，非以判
決違背法令為理由，不得為之。是提起第三審上訴，應以原判決
違背法令為理由，係屬法定要件。如果上訴理由書狀並非依據卷
內訴訟資料，具體指摘原判決不適用何種法則或如何適用不當，
或所指摘原判決違法情事，顯與法律規定得為第三審上訴理由之
違法情形不相適合時，均應認其上訴為違背法律上之程式，予以
駁回。本件原判決綜核全部卷證資料，認定上訴人甲○○、乙○
○有原判決事實欄所載之犯行，已詳敘所憑之證據與認定之理由
。就上訴人等否認前揭犯行，甲○○辯稱並未提供乙○○刻有（
Pfizer、VGR100）、（PROPECIA1、NSD71）商標模型之模具；乙
○○辯稱伊僅受託上色而已，並未磨成粉及打錠云云，係飾卸之
詞，無足採取，亦於理由二內予以說明甚詳。因認上訴人等犯行
事證明確，乃撤銷第一審關於上訴人等部分之判決，改判論處上
訴人等共同連續製造偽藥罪刑。所為論敘，俱有卷存之證據資料
可按，從形式上觀察，並無判決違背法令之情形存在。甲○○上
訴意旨略以：(一)、「打錠」與「上色」係不同製造程序，原審就
扣案藥錠之勘驗結果，切開後顯見藥錠內外顏色不同，絕非磨粉
後打錠重新製造，且現場亦無查獲打錠模具及藥品粉末。原判決
逕認甲○○有委託乙○○打錠之事實，並沒收藥品製造機及模具
，其判決理由不備。乙○○固於調查站陳述伊提供模具供其打錠
，惟嗣後翻供，顯見乙○○之前揭陳述顯有瑕疵，原審未詳加究
明，亦有未合。乙○○調查站之陳述有前揭瑕疵，法院未勘驗調
查站偵訊時之錄影帶，有查證未盡之嫌。(二)、所謂製造偽藥，係
從事製造藥品、打錠、打片、包裝等生產流程者，始得稱之。伊
僅將賴忠雄之偽藥，透過劉清基引介，「轉交」乙○○重新上色
，未參與製造之構成要件行為，至多成立幫助犯。原判決逕論共
同正犯，亦未敘明伊與賴忠雄之犯意聯絡，理由均嫌未足。乙○
○上訴意旨略以：(一)、原審於民國九十六年六月二十八日勘驗結
果，各藥錠之橫剖面均呈白色狀態（原料藥之顏色），並無藍色
或棕色之顏料微粒，證實僅有上色，未將藥品磨成粉狀後套用模
具重新打錠之情事，且甲○○於第一審供述，依乙○○解釋只須
重新上色，且未提供模具給乙○○，即使提供，亦不一定和亞鼎
機台符合等語，原判決對上述有利上訴人之勘驗結果及證言，未
敘明不予採納之理由，均嫌理由欠備。(二)、扣案「第四號製藥機
」係供套裝模具供施作食品錠粒之用，渠未用於施打威而鋼、柔
沛錠粒。又模具之外徑須與機台銜接之孔徑尺寸相合，始能安裝
，進而發揮打錠功能，不可能依賴忠雄或甲○○提供之模具，或
先前委託他廠商打錠之模具，即可安裝於上開機器。又開模費用
昂貴，自無自行打造模具承攬本件工作，且現場亦未查扣該模具
，原判決依藥事法第八十八條宣告沒收，有適用法則不當之違法
。又調查站之自白，係恐遭聲請羈押所為之不實自白，與原審勘
驗結果之事實不符，原審逕採為證據，與刑事訴訟法第一百五十
六條第二項規定不符。且伊係就賴忠雄一次性之委託而為加工，
縱有分批交付其所完成之情事，亦屬接續犯，原審依連續犯論處
，同有適用法則不當之違誤云云。按證據之取捨與證據之證明力
如何，均屬事實審法院得自由裁量、判斷之職權；苟其此項裁量
、判斷，並不悖乎通常一般之人日常生活經驗之定則或論理法則
，又於判決內論其何以作此判斷之心證理由者，即不得任意指
摘其為違法，而據為提起第三審上訴之合法理由。查原判決就其
如何認定上訴人等有前揭共同連續偽造偽藥之犯行，已詳敘其所
憑之證據及理由，且對於上訴人所辯，依據卷內資料加以指駁論
敘綦詳。所為之論斷，核無違背客觀存在之經驗法則與論理法則
。經查，1.所謂對於被告有利之證據不予採納者，應說明其理由
，係指該項證據倘予採納，能予推翻原判決所確認之事實，而得
據以為有利於被告之認定者而言。如非此項有利於被告之證據，
縱未於判決內說明其不足採納之理由，因本不屬於上開範圍，雖
其訴訟程序有所瑕疵，但仍應受刑事訴訟法第三百八十條之限制
，不得據以為第三審上訴之適法理由。原判決以甲○○、證人劉
清基、吳燕雀等人陳述：甲○○原先之偽藥因外觀顏色不佳、硬
度不足，無法打片，故由劉清基介紹亞鼎公司乙○○重新製造；
上訴人等於調查站均一致陳述甲○○確有交付模具及偽藥予乙○
○，經於製藥機器試車確定可以使用後，將瑕疵藥品磨粉、打錠
及上色，作為上訴人等製造偽藥之證據。雖就扣案藥品切開後藥
錠內外顏色不同，內部並無殘存著色劑之勘驗結果漏未敘明，惟
西藥製劑配方中除原料藥外，尚加入其他物質共同組成配方，如
在錠劑製造時加入著色劑以增加美觀或加以辨識等，本件之因瑕
疵藥品外觀顏色不佳、硬度不足，自須將原瑕疵藥品粉碎、混合
、造粒、篩粉、過濾而為再製。原附著於瑕疵藥品外表之著色劑
，可能因形成粉塵被收集，或先行除色，或因重新著色而不復見
，即便尚有殘存部分亦非單純肉眼所能辨識，原判決固未特加說
明，惟上述勘驗結果，已不足作為對上訴人等有利之判斷，此單
純訴訟程序上之簡略，對判決本旨不生任何影響，自不得執為上
訴第三審之上訴理由。2.按應於審判期日調查之證據，係指該證
據倘予採納或經調查所能證明者，得以推翻原審判決所確認之事
實，而得據以為不同之認定而言。如非事理所必然，或係無從調
查之證據方法，即欠缺其調查之必要性，縱未調查，或未於理由
特加說明，均與所謂違背法令之情形不相適合。乙○○於調查站
之自白，與共犯甲○○、證人劉清基、吳燕雀等人之供述內容大
致相符，原審採為證據，尚與證據法則無違。甲○○於原審並未
具狀請求勘驗錄影帶，且於最後審判期日審判長訊問有無證據請
求調查時，答稱「無」（見原審更(一)卷第三０八頁第四行），甲
○○上訴意旨所稱未勘驗調查站錄影帶云云，除不足以動搖原判
決事實之認定，亦非依據卷內資料為指摘，自非適法第三審上訴
理由。3.藥事法第八十二條之製造偽藥罪，所謂「製造」指將成
為藥品前之原料，以人為加工方法使原有之素料另成新品劑；或
就原有素料添加其他物質，經加工調劑，製成一定劑型（錠劑）
或劑量之藥品。本件原判決事實認定賴忠雄委託上訴人甲○○進
口「威而鋼」、「柔沛」主要原料後，賴忠雄委由不知名藥廠製
造之偽藥，因外觀顏色及硬度與真品差異甚大，交由甲○○重製
。甲○○委由劉清基介紹具有仿冒藥品能力之乙○○認識，三人
基於意圖欺騙他人之概括犯意聯絡，由乙○○多次將上述瑕疵偽
藥，重新磨粉打錠及上色。理由欄則以三人於調查站之陳述作為
證據，並有扣案藥品製造機、代工包裝「柔沛」之單據等證據在
卷可稽，並敘明上訴人等與劉清基就上開犯行間，有犯意聯絡及
行為分擔，均應論共同正犯。核無上訴意旨所稱適用法則不當之
違誤。至於原判決固漏未說明賴忠雄應否與上訴人等成立共同正
犯，惟此瑕疵不影響上訴人等正犯責任之成立，亦非合法上訴第
三審之理由。4.藥事法第八十八條規定：依本法查獲供製造、調
劑偽藥、禁藥之器材，不問屬於犯人與否，沒收之。本件乙○○
於調查站自白使用甲○○提供之模具於扣案之亞鼎公司第四號藥
品製造機上，試車確定後，將瑕疵藥品重製，模具事後由甲○○
收回，另有偽藥成品扣押在案，則該藥品製造機即屬供製造偽藥
之器材。乙○○上訴意旨略稱現場亦未查扣該模具、該機器非供
製造偽藥使用之器材，顯非就卷內證據執為指摘，原判決依上揭
義務沒收之規定予以宣告沒收，尚無不合。5.原判決已敘明上訴
人等間先後製造二種偽藥之犯行，各時間緊接、所犯為基本構成
要件相同之罪，顯係基於概括犯意為之。且甲○○於調查站自陳
分別於九十年三月間及四月間分二次將該些仿冒之藥品，以及在
九十年四月間將該仿冒之威而鋼藥品，提供給亞鼎公司乙○○重
新製造（見調查卷第二頁），顯係連續數行為犯製造偽藥罪，而
非接續犯之包括一行為，原審雖亦漏未說明，惟此程序微瑕，不
影響於判決之結果，仍非合法之第三審上訴理由。此外，上訴意
旨就屬原審採證、認事職權之適法行使及原判決已說明事項，徒
憑己見，任意指摘為違法，且仍為單純事實之爭執，均非適法之
第三審上訴理由。本件上訴違背法律上之程式，應予駁回。又商
標法第六十二條第一款之罪，核屬刑事訴訟法第三百七十六條第
一款之案件，既經第二審判決，自不得上訴於第三審法院。本件
上訴人等對於製造偽藥部分之上訴為不合法，無從為實體上審理
，則對於不得上訴於第三審法院之侵害他人註冊商標部分，自無
從適用審判不可分原則，併為實體上審判，亦應從程序上予以駁
回。
據上論結，應依刑事訴訟法第三百九十五條前段，判決如主文。
中    華    民    國  九十八  年   十一   月   十二   日
                      最高法院刑事第十一庭
                          審判長法官  石  木  欽
                                法官  洪  佳  濱
                                法官  韓  金  秀
                                法官  段  景  榕
                                法官  周  煙  平
      本件正本證明與原本無異
                                      書  記  官
中    華    民    國  九十八  年   十一   月   十九   日
                                                      K


司法院資訊處製作；財團法人民間司法改革基金會備份。
